【裁判字號】    94,簡上,255
【裁判日期】    950510
【裁判案由】    誣告
【裁判全文】
臺灣嘉義地方法院刑事判決             94年度簡上字第255號
    上  訴  人
    即  被  告  丙○○
上列上訴人即被告因誣告案件，不服本院簡易庭民國九十四年十
月三十一日九十四年度嘉簡字第一○七四號第一審判決（聲請簡
易判決處刑書案號：臺灣嘉義地方法院檢察署九十四年度偵字第
四二二七號），提起上訴，本院管轄之第二審合議庭判決如下：
    主  文
上訴駁回。
    事  實
一、丙○○與甲○○原係男女朋友關係，丙○○長期提供其在臺
    南區中小企業銀行（下稱臺南企銀）帳號○○八三四四號支
    票存款帳戶之支票與甲○○作為支付工具使用。丙○○明知
    其於民國九十四年三月間，已交付其上蓋妥印章之上開帳戶
    票號ＡＪ0000000號支票與甲○○，並授權甲○○作
    為繳交保險費之用，並非遺失，竟因同年四月中旬與甲○○
    爭吵分手，隨即於九十四年五月四日填寫不實之「遺失票據
    申請書」，謊稱上開支票已於九十四年四月十五日在其嘉義
    市國華新村二三八號三樓之三住處遺失，而提出於有偵查犯
    罪職權之警察機關，因而未指定犯人向該管警察機關誣告不
    特定人涉嫌侵占遺失物之犯罪。
二、案經嘉義市警察局第一分局報告臺灣嘉義地方法院檢察署檢
    察官偵查後聲請以簡易判決處刑。
    理  由
一、本件上訴人即被告丙○○未於言詞辯論終結前對於警卷及偵
    查卷內警訊調查筆錄、偵查訊問筆錄、掛失止付票據提示人
    資料查報表、遺失票據申報書、退票理由單、支存送款簿存
    根、存款憑條、支票存款交易明細、前案紀錄資料等傳聞證
    據之證據能力有所異議。因上訴人於警訊及原審已坦承犯罪
    ，自白且與前開傳聞證據內容大致相符，該等證據又無顯不
    可信之情況，本院審酌予以採納之，無礙上訴人於程序上之
    彈劾詰問權利，認前開傳聞證據合於刑事訴訟法第一百五十
    九條之一、之二、之四、之五等規定，因而具備證據能力，
    此先敘明之。
二、訊據上訴人矢口否認有何犯行，辯稱，其在臺南企銀帳號○
    ○八三四四號帳戶票號ＡＪ0000000號之支票係被害
    人甲○○至家中所竊取並盜蓋印章，其申報遺失並非誣告云
    云。經查，上訴人係臺南企銀帳號○○八三四四號支票存款
    帳戶之存戶，該帳戶票號ＡＪ0000000號之支票，前
    曾於九十四年五月四日經上訴人填寫「遺失票據申報書」，
    並提出於臺南企銀及警察機關，申報該票據係於九十四年四
    月十五日在上訴人嘉義市國華新村二三八號三樓之三遺失等
    情，為上訴人所是認（警卷第二頁調查筆錄，本審卷第六十
    三頁審判筆錄），並有掛失止付票據提示人資料查報表、遺
    失票據申報書各一份在卷可稽（警卷第十頁、第十一頁）。
    而上開支票隨即於九十四年五月十日經國泰人壽提示，惟因
    掛失止付而退票，提示時該票之發票日及面額已分據填載為
    九十四年五月十日、新台幣（下同）二萬六千元，且蓋有上
    訴人之原留印鑑，亦據被害人供述無訛（警卷第四頁至第五
    頁調查筆錄），復有卷附該之支票及退票理由單各一份足考
    （警卷第十二頁）。
三、上訴人曾長期提供前述支票存款帳戶之支票供被害人作為支
    付工具使用，被害人使用票據作為支付工具後，曾陸續於九
    十三年一月八日存入二萬七千元至該帳戶；同年一月十五日
    存入一萬六千元；同年一月二十日存入三萬一千三百元；同
    年二月二日存入二萬九千元；同年二月二十日存入三萬五千
    元；同年三月一日存入四萬一千元；同年三月十日存入二萬
    八千元；同年三月十五日存入三萬八千元；同年三月三十日
    存入一萬四千六百元；同年四月五日存入三萬三千六百元；
    同年四月二十六日存入二萬五千元；同年四月三十日存入一
    萬八千元；同年五月十日存入二萬一千元；同年五月十七日
    存入二萬六千一百五十七元；同年五月二十日存入一萬七千
    元；同年五月二十四日存入二萬元；同年五月三十一日存入
    二萬三千元；同年六月十日存入三萬五千四百二十八元；同
    年六月二十一日存入二萬五千元；同年六月三十日存入二萬
    元；同年七月十二日存入一萬四千元；同年七月十五日存入
    一萬一千四百元；同年七月二十日存入四萬七千四百元；同
    年七月三十日存入二萬六千五百元；同年八月十日存入一萬
    八千元；同年八月十六日存入二萬八千七百元；同年八月二
    十日存入二萬五千元；同年八月二十六日存入二萬一千元；
    同年八月三十一日存入一萬八千元；同年九月十日存入三萬
    六千元；同年九月二十日存入十萬元；同年九月二十三日存
    入一萬元；同年九月二十七日存入二萬四千五百元；同年十
    月十五日存入三萬三千元；同年十月二十日存入十五萬元；
    同年十月二十五日存入三萬四千元；同年十一月一日存入二
    萬四千元；同年十一月十日存入二萬三千五百元；同年十一
    月十五日存入二萬九千七百元；同年十一月十八日存入一萬
    二千元；同年十一月十九日存入十五萬元；同年十一月二十
    六日存入五萬元；同年十一月三十日存入二萬三千元；同年
    十二月十日存入五萬二千元；同年十二月十五日存入一萬八
    千元；同年十二月二十日存入十七萬五千元；同年十二月二
    十七日存入五萬元；同年十二月三十一日存入二萬七千元；
    九十四年一月十七日存入七萬九千元；同年一月二十日存入
    二十萬元；同年一月三十一日存入二萬三千元；同年二月十
    四日存入二萬一千元；同年二月十五日存入二萬一千元；同
    年二月二十一日存入二十二萬四千元；同年二月二十五日存
    入一萬六千元；同年三月一日存入五萬元；同年三月十日存
    入二萬八千元；同年三月二十一日存入二十萬元；同年四月
    六日存入二萬八千五百元；同年五月十日存入二萬六千元等
    情，除為被害人指述歷歷外（本院卷第六十五頁審判筆錄）
    ，並有臺南企銀支存送款簿存根五十九張及臺南企銀存款憑
    條一張附卷足憑（偵查卷第十二頁至第六十九頁，偵查卷漏
    編二頁，分別為第五十二之一頁、第五十四之一頁），上訴
    人對此亦坦承被害人確係製作存根及憑條且存入各該金錢入
    該帳戶之人（本院卷第六十四頁至第六十五頁審判筆錄）。
    比對上開存款紀錄及臺南企銀九十五年一月十三日（九五）
    南銀民分字第一三號函檢送該帳戶自九十三年六月一日起至
    九十五年一月十二日止交易明細資料（本院卷第二十三頁至
    第二十六頁），上訴人帳戶自九十三年六月一日起至九十四
    年五月十日止共經存入之四十四筆款項供支票兌領，除九十
    四年三月三十日存入七萬四千五百元一筆因臺南企銀未能提
    供存入原始憑據而未克查證以外，其餘高達四十三筆均係被
    害人所存入。其中，被害人甚至在上訴人九十四年五月四日
    掛失該帳戶ＡＪ0000000號支票後，仍於同年五月十
    日存入等同該支票票面金額二萬六千元之金錢，以供該支票
    兌現。上訴人既然長期提供其在臺南企銀支票存款帳戶支票
    與被害人使用，被害人均依所使用支票一一存入票面金額以
    供兌現，又查無任何異常交易情事，即足認定上訴人所掛失
    支票應係在其授權下交由被害人使用，絕非遺失可擬。
四、雖上訴人辯稱被害人盜取支票云云，然查，上訴人於警訊時
    已坦白承認：「我向甲○○索討支票，她卻不還我，我怕她
    亂開金額，所以才向銀行申報遺失。」等語（警卷第三頁調
    查筆錄）；於原審調查時亦自白犯罪（原審卷第十一頁訊問
    筆錄），嗣於本院翻異其詞，已非無疑。又上訴人於本院審
    理時陳稱，其所掛失支票之支票簿共有二十五張支票，被害
    人所盜取者為第十一張，該支票簿尚餘十四張，家中並無其
    他物品遭竊等語（本審卷第六十九頁審判筆錄），但被害人
    僅取走區區一張支票，視其他唾手可得之支票及財物於無物
    ，所言失竊情節已與常情未合。除此之外，果上訴人所掛失
    支票係被害人所盜用，被害人為避免負擔票據責任，當無交
    付該支票作為保險費用途並存入支票面額款項至帳戶內而供
    上訴人查知之理，但實情卻非如是。凡此種種，反徵被害人
    取得支票來源確屬正當。上訴人雖然聲請傳喚其子乙○○到
    庭為證，但被告既然供陳其子僅看到被害人至其家中，未見
    竊取情節（本院卷第六十九頁至第七十頁審判筆錄），縱令
    該證人到庭陳述，亦無從證明上訴人辯解，自無調查之必要
    。因此，上訴人所辯與事理有悖，顯係推拖卸責之詞，不足
    採信。其於警訊及原審之自白與事實相符，事證明確，其犯
    行堪以認定。
五、核上訴人所為，係犯刑法第一百七十一條第一項之未指定犯
    人誣告罪。其於所誣告之案件裁判確定前自白，應依刑法第
    一百七十二條減輕其刑。原審適用刑事訴訟法第四百四十九
    條第一項前段、第四百五十四條第二項，刑法第一百七十一
    條第一項、第一百七十二條、第四十一條第一項前段，罰金
    罰鍰提高標準條例第一條前段、第二條，逕以簡易判決判處
    上訴人拘役五十五日，如易科罰金以銀元三百元折算一日，
    核其認事用法及量刑均屬妥適。上訴人上訴意旨指摘原判決
    量刑不當，為無理由，應予駁回。
據上論結，應依刑事訴訟法第四百五十五條之一第一項、第三項
、第三百六十八條，判決如主文。
本案經檢察官陳昭廷到庭執行職務。
中    華    民    國    95    年    5     月    10    日
                      刑事第一庭審判長法  官  許 進 國
                                      法  官  蔡 廷 宜
                                      法  官  張 道 周
上列正本證明與原本無異。
本件不得上訴。
中    華    民    國    95    年    5     月    10    日
                                      書記官  黃 意 雯
附記本判決論罪之法條全文
刑法第一百七十一條第一項
未指定犯人，而向該管公務員誣告犯罪者，處一年以下有期徒刑
、拘役或三百元以下罰金。


司法院資訊處製作；財團法人民間司法改革基金會備份。
